【裁判字號】    94,易,326
【裁判日期】    950109
【裁判案由】    竊盜
【裁判全文】
臺灣花蓮地方法院刑事判決               94年度易字第326號
公  訴  人  臺灣花蓮地方法院檢察署檢察官
被      告  乙○○
                   （另案於臺灣花蓮監獄執行中）
上列被告因竊盜案件，經檢察官提起公訴（94年度偵字第3093號）
，本院判決如下：
    主  文
乙○○共同攜帶兇器竊盜，累犯，處有期徒刑拾月。供犯罪所用
之T型板手壹支沒收。
    事  實
一、乙○○前曾於民國89年間因違反毒品危害防制條例案件，經
    本院於89年7月7日以89年度花簡字第265號判處有期徒刑5月
    ，於同年8月6日確定後，甫於91年3月27日執行完畢，猶不
    知悔改，復與丙○○（另由檢察官移送本院併案審理）基於
    意圖為自己不法所有之犯意聯絡，於93年12月19日4時許，
    在花蓮縣花蓮市○○街126號前，由丙○○持足供兇器使用
    之T型板手1支撬開車門鎖，乙○○則在一旁把風之方式，共
    同竊取甲○○所有車號JD-9348號自小貨車1部（包括車上之
    中藥材一批），嗣於93年12月21日，因乙○○主動向甲○○
    之妻丁○○表示願告知該自小貨車之所在，此間經丁○○立
    即暗中報警處理，並於同日由警方假冒甲○○協同乙○○在
    花蓮縣新城鄉大漢村131號前尋獲該自小貨車，始循線查悉
    上情。
二、案經花蓮縣警察局吉安分局報告臺灣花蓮地方法院檢察署檢察
    官偵查起訴。
    理  由
壹、證據能力有無之認定
一、按被告以外之人於審判外之言詞或書面陳述，除法律有規定
    者外，不得作為證據。又被告以外之人於審判外之陳述，經
    當事人於審判程序同意作為證據，法院審酌該言詞陳述或書
    面陳述作成時之情況，認為適當者，亦得為證據。當事人、
    代理人或辯護人於法院調查證據時，知有第159 條第1 項不
    得為證據之情形，而未於言詞辯論終結前聲明異議者，視為
    有前項之同意，刑事訴訟法第159 條第1 項及第159 條之5
    分別定有明文。
二、被害人甲○○、證人丙○○於警詢時之陳述，以及甲○○所
    出具之贓物認領保管單，雖均不合刑事訴訟法第159條之2、
    第159條之3有關傳聞法則例外之要件，惟公訴人、被告乙○○就前開審判外之言詞及書面陳述，均業於本院準備程序中
    表示同意引為證據，且迄於本案言詞辯論終結前亦未再聲明
    異議或撤銷同意，而本院審酌該等言詞或書面陳述作成之情
    況，核無違法取證及證明力明顯過低之瑕疵，亦認為以之作
    為證據為適當，故依諸上開規定，前揭被害人甲○○、證人
    丙○○於警詢時之陳述，以及甲○○所出具之贓物認領保管
    單，均具有證據能力。
三、又按被告以外之人於審判外之言詞或書面陳述，除法律有規
    定者外，不得作為證據，刑事訴訟法第159條第1項固定有明
    文。惟被告以外之人於偵查中向檢察官所為之陳述，除顯有
    不可信之情況者外，得為證據，刑事訴訟法第159條之1第2
    項亦有明文。所謂不可信性情況，法院應審酌被告以外之人
    於陳述時之外在環境及情況，例如：陳述時之心理狀況、有
    無受到外力干擾等，以為判斷是否有形式上顯然不可採信之
    依據。查證人甲○○、丙○○於檢察官偵查中，係以證人之
    身份陳述，經告以具結義務及偽證處罰後，於命證人朗讀結
    文後具結，其係於負擔偽證罪之處罰心理下證述，並以具結
    擔保其供述之真實性，又無受其他不當外力干擾之情形，是
    以證人甲○○、丙○○於偵查中在檢察官面前具結所為之證
    述，查無顯然不可信之情況，依上開刑事訴訟法第159條之1
    第2項規定，得為證據。
貳、認定本案犯罪事實之證據及理由
一、訊據被告乙○○矢口否認有前開之竊盜犯行，辯稱：伊帶被
    害人去尋找贓車，係因聽到丙○○打電話向被害人勒索金錢
    ，伊純粹是好心；之前伊有載丙○○到行竊地點，當時伊不
    知道丙○○要偷車，丙○○只有說把我載到該處他就有辦法
    弄到車，伊也不知道丙○○要作什麼云云。
二、經查：
   （一）被害人甲○○所有車號JD-9348號自小貨車1部（包括
         車上之中藥材一批），確係於93年12月19日4時許，在
         花蓮縣花蓮市○○街126號前失竊一節，除業經被害人
         甲○○於警詢時及偵查中證述明確外，核與另案被告偶
         涵輝於警詢時及偵查中供承係於上開時地以Ｔ型六角
         板手撬開車門鎖竊取該車之情節大致相符，並有尋獲
         失竊車輛現場照片6張以及贓物認領保管單1張附卷可
         資佐證，是此部分事實應堪予認定，合先敘明。
   （二）又關於被告乙○○是否參與上開竊盜犯行之部分，證
         人即另案被告丙○○先於警詢時指稱：「（警問：警
         方於93年12月21日11時許，在花蓮縣新城鄉大漢村131
         號前尋獲一部車號JD-9348號自小貨車，你有無竊取該
         車輛？）是的，我跟乙○○竊的」、「（警問：你說
         你是跟乙○○一起行竊？你跟乙○○是如何分工行竊
         ？）該天是由我提議，我請乙○○騎機車載我到花蓮
         市○○街一起行竊該車。乙○○當時是在一旁把風」
         等語；嗣於偵查中亦明確證稱：「（檢察官問：有無
         偷JD-9348車）有，在榮正街偷的。」、「（檢察官問
         ：有無共犯？）乙○○載我去，由我下手行竊，高男
         稱他需要車上的貨，高男在旁等我」、「（檢察官問
         ：是否誣告乙○○？）不是」等語，再參以被告於偵
         查中及本院準備程序時亦先後供承：「（檢察官問：
         為何得知丙○○偷車？）他偷車時，有約我去看」（
         見偵卷第29頁）、「‧‧‧之前是我載丙○○到行竊
         地點，當時我不知他去偷車，他有跟我說把我載到該
         處他就有辦法弄到車‧‧‧」等語（見本院94年11月
         28日準備程序筆錄第2頁），足認被告於證人丙○○竊
         取該車輛之時，確實有在案發現場，是證人丙○○所
         為之前開指證，顯非片面誣攀之詞，自有相當高之可
         信度。
三、至證人丙○○雖於本院審理時改稱：「（檢察官問：被告有
    無與你一起去偷？）這個案子我並不是現行犯，是吉安分局
    到花監借訊，警察一開始就拿被告筆錄給看，說是乙○○供
    出這台車是我去偷的，且他拿承認在車上找到一張名片，之
    後被告自行去向被害人要錢。被告並沒有和我一起去偷車，
    但他知道我去偷的事，當時係因為很氣被告無緣無故找警察
    來抓我，才說是跟他一起偷」云云，惟查：
    （一）被告未曾制作警詢筆錄一事，業據被告在庭供承明確
          ，且經本院檢閱警方刑事偵查卷宗之結果，亦未發現
          有被告警詢筆錄之存在，是證人丙○○稱警方曾拿被
          告之筆錄予其觀看一節，是否可信，已非無疑。
    （二）又證人丙○○於本院審理時明確證稱：「（審判長問
          ：如何到現場？）騎摩托車過去」、「（審判長問：
          偷完車後呢？）我用Ｔ型扳手將鑰匙孔扭開就可發動
          ，就把車開回北埔路家旁」、「（審判長問：何時把
          摩托車騎回？）偷完當天，被告就載我到現場取機車
          」等語，已核與被告先前於偵查中及本院準備程序中
          供稱係其載丙○○至案發現場之情節全然不同，且被
          告於當庭聽聞證人丙○○證稱係其載丙○○回到現場
          騎機車之後，亦隨即改稱：伊上次準備程序雖有提及
          曾經載丙○○到行竊地點，是丙○○說要去牽機車等
          語，由上述證人丙○○證述之內容起初竟與被告本人
          之說法不符，以及被告原先一再堅稱只有載丙○○至
          現場，不知丙○○作何事，最後卻亦改稱「丙○○有
          說去牽機車」，其本身說詞如此自相矛盾可知，證人
          丙○○嗣於本院審理時所為之證詞，以及被告之諸多
          辯解，顯然與事實不符，難以輕信；
    （三）再者，證人丙○○因犯連續竊盜罪案件，業經本院於
          94 年11月4日以94年度訴字第128號判處有期徒刑1年
          6月（已判決確定），其所犯連續竊盜之數次犯行之
          中，亦包括本件事發時地與被告共犯竊取上開自小貨
          車之犯行（見該判決書附表二編號），而證人丙○○
          於該案進行審判之時，對於其與被告共犯該次竊盜罪
          之部分已坦承不諱，此情除為證人丙○○到庭所是認
          外，並有本院94年度訴字第128號刑事判決1份附卷可
          參，試問若非證人丙○○確有與被告共犯本件竊盜之
          行為，何以其於該案審理時未為任何澄清及說明？
    （四）況且，證人丙○○既聲稱其竊取該自小貨車之後並非
          因現行犯而被查獲，則其接受警方借訊調查上開車輛
          失竊案情之際，理應知悉除被告片面指述之外，並無
          其他積極證據證明其涉及本件竊案，設若證人丙○○
          對於被告有所不滿而欲報復，則其逕行指述本件竊案
          係由被告一人所為即可，豈有必要先坦承本身竊盜之
          犯行，並附帶供出被告亦有參與其間之理？
    （五）另證人丙○○嗣經本院一再質問何以就事發當時被告
          是否有一起到行竊現場，其與被告2人之說法存有矛
          盾，以及為何其於本身所犯連續竊盜罪案件審理之時
          ，亦已承認本件竊盜係與被告共同所為之時，證人偶
          涵輝竟隨口說出：「‧‧‧。如果被告說他有到現場
          ，我也配合他」等語，由此可知證人丙○○於本院審
          理時所為之證詞，顯有刻意配合被告說詞之傾向，其
          迴護被告之情不言可喻，自不足採信。
四、此外，被告雖請求傳喚證人即被害人甲○○之妻丁○○到庭
    作證，以證明其並未向被害人勒索金錢，以及事後確有帶被
    害人尋獲該失竊之自小貨車一事，而證人丁○○到庭後亦已
    證稱：被告並未向伊索取金錢，當時係由警方假裝為其丈夫
    甲○○，與被告前去尋獲該失竊車輛等語，惟公訴意旨自始
    未主張被告亦涉有恐嚇取財之犯行，而公訴檢察官到庭後亦
    未擴張此部分之犯罪事實，是以被告究有無以協助被害人尋
    回失竊車輛作為手段，向被害人索取金錢之行為，自非本案
    審究之關鍵，要難僅以被告事後未主動提及索取金錢一事，
    即可推論被告先前並未有參與竊取該自小貨車之犯行。況衡
    諸一般社會經驗法則，被告若未參與本件竊盜犯行，而係不
    經意知悉另案被告丙○○有竊取該自小貨車之犯行，出於純
    粹幫助之心態為被害人尋回失竊車輛，則其以電話直接通知
    被害人報警處理及協尋即可，何須親自帶同被害人前往尋車
    ？如此則被告雖願出面帶同被害人前往取回失竊車輛，然其
    確切原因為何，實無較為積極明確之證據得以證實，惟尚難
    遽引為被告有利之認定，而執為否定被告有參與前開竊盜犯
    行之依據。
五、綜合以上諸點可知，因證人丙○○先前於警詢時及偵查中已
    先後明確指證被告有參與本件竊盜之犯行，核與被告於本院
    準備程序完成之前，均坦承有載另案被告丙○○至行竊地點
    之情節大致相當，而證人丙○○雖於本院審理時翻異前詞，
    改稱該竊盜案係其一人所為，被告並未參與，然其證詞有前
    述諸多與被告本身說詞並不相同，以及本身不合常理之處，
    顯不足為採，是以仍應以證人丙○○先前於警詢時及偵查中
    之指證較為可信。準此，則被告前開竊盜犯行堪予認定，事
    證明確，應依法論科。
六、核被告所為，係犯刑法第321條第1項第3款之加重竊盜罪。
    其就前開犯行與另案被告丙○○之間，有犯意聯絡及行為分
    擔，應論以共同正犯。又被告前曾於89年間因違反毒品危害
    防制條例案件，經本院於89年7月7日以89年度花簡字第265
    號判處有期徒刑5月，於同年8月6日確定後，甫於91年3 月
    27日執行完畢一節，有臺灣高等法院被告前案紀錄表1份附
    卷可按，其於5年以內再犯本件有期徒刑以上之罪，為累犯
    ，應依刑法第47條規定加重其刑。爰審酌被告曾有多次違反
    麻醉藥品管理條例、贓物罪、竊盜罪及違反毒品危害防制條
    例案件之前科紀錄，素行不佳，且於本件造成被害人失竊車
    輛上尚有部分中藥材未能取回之損害，復參酌其犯罪之動機
    、目的、手段以及事發後始終矢口否認犯行，不惟毫無悔意
    ，且犯後態度不佳等一切情狀，量處如主文所示之刑，以資
    懲儆。至被告與另案被告丙○○持以共同竊取被害人甲○○
    所有前開車輛之Ｔ型板手1支（另案扣押中，並業經本院94
    年度訴字第128號判決宣告沒收），係另案被告丙○○所有
    供犯罪所用之物，應依第38條第1項第2款之規定，併予宣告
    沒收。
據上論斷，應依刑事訴訟法第299條第1項前段，刑法第28條、第
321條第1項第3款、第47條、第41條第1項前段、第38條1項第2款
，罰金罰鍰提高標準條例第2條，判決如主文。
本案經檢察官張立中到庭執行職務。
中    華    民    國    95    年     1    月  9    日
                          臺灣花蓮地方法院刑事第三庭
                               審判長 法  官  鄭培麗
                                      法  官  張嘉芬
                                      法  官  楊仲農
上列正本證明與原本無異。
如對本判決不服，應於送達後10日內，向本院提出上訴狀（應抄
附繕本）告訴人或被害人如對於本判決不服者，應具備理由請求
檢察官上訴，其上訴期間之計算係以檢察官收受判決正本之日期
為準。
                                      書記官
中    華    民    國    95    年     1    月  9    日
附錄本判決論罪之法律條文：
中華民國刑法第321條第1項第3款：
犯竊盜罪而有左列情形之一者，處六月以上、五年以下有期徒刑
：
三  攜帶兇器而犯之者。


司法院資訊處製作；財團法人民間司法改革基金會備份。
